ACORDAO-COMPLETO-2455213

ACÓRDÃO 427/2021 ATA 6/2021 - PLENÁRIO

VISTOS, relatados e discutidos estes autos que cuidam de Representação com pedido de medida cautelar a respeito de possíveis irregularidades ocorridas no Departamento de Polícia Rodoviária Federal/MJSP, relacionadas aos Pregões Eletrônicos 14 e 15/2019, destinados à aquisição de itens de vestuário e de equipamentos operacionais para a PRF.
ACORDAM os Ministros do Tribunal de Contas da União, reunidos em Sessão Plenária, diante das razões expostas pelo Relator, em:
9.1. conhecer da representação, satisfeitos os requisitos de admissibilidade constantes no art. 113, § 1º, da Lei 8.666/1993, c/c os arts. 235 e 237, VII, do Regimento Interno deste Tribunal, e no art. 103, § 1º, da Resolução - TCU 259/2014 para, no mérito, considerá-la precedente;
9.2. determinar ao Departamento da Polícia Rodoviária Federal, com fundamento no art. 250, inciso II, do Regimento Interno/TCU, c/c o art. 4º, inciso II da Resolução-TCU 315/2020, que preliminarmente à celebração de contrato com a empresa 5.11 Inc. decorrente do Pregão Eletrônico 24/2020, proceda à conclusão do processo em curso nos autos do NUP 08650.026.154/2020-31, de modo a evitar a perda de eficácia de eventual penalidade que possa ser aplicada à empresa, informando ao TCU, no prazo de 30 dias, os encaminhamentos realizados;
9.3. indeferir o pedido de admissão nos autos realizado pela representante, por falta de comprovação dos requisitos previstos no art. 146, § 1º do RITCU;
9.4. encaminhar ao Departamento da Polícia Rodoviária Federal e ao representante cópia da presente deliberação, destacando que o relatório e o voto que a fundamentam podem ser acessados por meio do endereço eletrônico www.tcu.gov.br/acordaos; e
9.5. informar à Selog que monitore nos presentes autos a determinação objeto do item 9.2 supra.

Representação acerca de possíveis irregularidades nas licitações que tiveram por objeto a aquisição de vestimentas operacionais e acessórios personalizados para os policiais rodoviários federais.

Departamento de Polícia Rodoviária Federal.

3. Representante: Skippy Industria e Comercio Ltda.

13.1. Ministros presentes: Ana Arraes (Presidente), Walton Alencar Rodrigues, Benjamin Zymler, Aroldo Cedraz, Raimundo Carreiro (Relator), Bruno Dantas, Vital do Rêgo e Jorge Oliveira.
13.2. Ministro-Substituto convocado: Marcos Bemquerer Costa.
13.3. Ministros-Substitutos presentes: Augusto Sherman Cavalcanti, André Luís de Carvalho e Weder de Oliveira.

ACORDAO-COMPLETO-2482097

Acórdão de Relação 1190/2021 - Plenário

Acórdão de Relação

RAIMUNDO CARREIRO

Transcrevo a seguir, nos termos do art. 1º, § 3º, inciso I, da Lei nº 8.443/92, o exame técnico da instrução elaborada no âmbito da Secretaria de Controle Externo de Aquisições Logísticas (peça 104) , cujas conclusões contaram com a anuência da titular daquela unidade técnica (peça 105) . 
"1.	Segundo informações constantes no Ofício 178/2020/CGA/DIRAD (peça 56, p. 3) , de 10/11/2020, foram assinados o Contrato 48/2020 e a Ata de Registro de Preços 17/2020, ambos com a empresa Skippy Indústria e Comércio Ltda. ME no bojo do PE SRP 14/2019, sendo estes os únicos instrumentos formalizados até o momento relativo aos dois certames.
2.	Além disso, foram revogados todos os itens/grupos em que a empresa 5.11 Inc. figurou como licitante mais bem classificada, inclusive nos lotes que já haviam sido homologados no Pregão Eletrônico 14/2019, que é conduzido paralelamente ao Pregão Eletrônico 15/2019. 
3.	Ato contínuo, foi publicado novo Edital 24/2020 (peça 60) , onde foram incluídos todos os itens/grupos que foram anulados no julgamento, além dos lotes que foram adjudicados à empresa 5.11 Inc. e foram revogados nos pregões anteriores.
4.	O PE 24/2020 teve sua sessão de lances aberta no dia 9/12/2020, estando neste momento suspenso, com retorno dos trabalhos previsto para o dia 28/12/2020 (peça 103) . O Anexo desta instrução contém detalhadamente o valor da melhor proposta para cada item licitado, assim como o valor ofertado pela 5.11 Inc. para esses itens e sua respectiva classificação no certame.
5.	Em resumo, as questões suscitadas neste processo dizem respeito a dois pregões realizados pelo Departamento de Polícia Rodoviária Federal - DPRF/MJSP, em que foram levantados indícios de fraude perpetrada pela empresa 5.11 Inc. na apresentação de laudos exigidos para fins de comprovação de atendimento dos requisitos técnicos dos produtos ofertados. 
6.	Na instrução pretérita desta Unidade Técnica (peça 47) , de 14/10/2020, restou consignado que estava presente a plausibilidade jurídica das alegações, mas afastou-se a necessidade de concessão de medida cautelar, uma vez ausente o perigo da demora: 
Diante do exposto mostra-se caracterizada a existência de irregularidades no processo de aquisição de uniformes pelo Departamento da Polícia Rodoviária Federal - DPRF/MJSP, na qualidade de gerenciador da ata de registro de preços, que impedem o prosseguimento dos Pregões Eletrônicos 14 e 15/2019 até que sejam saneadas pela UJ todas as questões trazidas aos autos pela representante.
Está afastado o pressuposto do perigo da demora uma vez que, conforme o informado pelo pregoeiro condutor dos Pregões Eletrônicos 14 e 15/2019, os certames se encontram pendentes de homologação até o deslinde da questão atinente a apresentação de laudos técnicos com indícios de fraudes para os seus itens 7 e 8 do Pregão Eletrônico 15/2019 (peça 34, p. 4 e 6) .
7.	Todavia, considerando que, até aquele momento, a unidade jurisdicionada estava buscando uma solução para o caso, vislumbrou-se como sendo então o momento propício para a busca da construção participativa da deliberação a ser adotada pelo Tribunal para este processo, nos termos da Resolução TCU 315/2020. 
8.	Assim, foi proposta, no sentido de se buscar junto ao órgão, uma solução construída para fazer cessar a impropriedade constatada nestes autos, a saber, a aceitação da documentação encaminhada pela empresa 5.11 Inc com indícios de adulteração/falsificação dos laudos técnicos referentes aos itens 7 e 8 do Grupo 8 do Pregão Eletrônico 15/2019.
9.	Além disso, foi proposta diligência para obter: cópia da Nota Técnica 31/2020/PE-102/GAB-DG/DG, que aprovou os laudos apresentados pela 5.11 Inc.; pronunciamento da Divisão de Análise de Inadimplemento Contratual - DIC sobre a apuração de responsabilidades para fins de aplicação de sanção à empresa 5.11 Inc.; situação atualizada dos PE´s 14 e 15/2019; nome, CPF, cargos ou funções de todos os responsáveis pela condução dos referidos pregões.
10.	A proposta da unidade técnica foi acolhida integralmente pelo Ministro Relator, em despacho do dia 21/10/2020 (peça 50) . 
11.	Promovidas a construção participativa e a diligência quanto a questões levantadas pelo representante e por esta Unidade Técnica, passa-se a analisar as respostas apresentadas, tópico a tópico, conforme transcrição/contextualização a seguir.
Item 16.b1) : cópia da Nota Técnica 31/2020/PE-102/GAB-DG/DG emitida pela Comissão Permanente de Uniforme.
Fundamento legal ou jurisprudencial: artigos 157 e 187 do Regimento Interno/TCU.
Contextualização:
Na instrução de análise de oitiva prévia, esta Unidade Técnica observou que o pregoeiro, em sua resposta, enfatizou que "aprovou os laudos dos itens 7 e 8 do Pregão Eletrônico Internacional 15/2019 amparado pela Nota Técnica 31/2020/PE102/GABDG/DG emitida e assinada pelos membros da Comissão Permanente de Uniformes", noticiando, ao final, o encaminhamento do processo administrativo referente aos certames "à Divisão de Análise de Inadimplemento Contratual (DIC) para que seja feita a apuração de responsabilidades e análise quanto à aplicação de sanção à licitante" (peça 47, p. 5) .  
Todavia, tal documento não havia sido juntado ainda a estes autos, motivo pelo qual foi proposta a diligência.
Manifestação da Unidade Jurisdicionada:
a) A Nota Técnica 31/2020/PE102/GABDG/DG foi enviado pelo órgão, estando acostada à peça 55, p. 2-4;
Análise:
Diante do documento apresentado, considera-se atendida a diligência. Nele é possível confirmar a informação prestada pelo pregoeiro em sede de oitiva prévia, conforme transcrito abaixo:
3.1.2. LAUDO TÉCNICO - GRUPO 2 ITENS 5, 6, 7, 8, 9, 10, 11, 12, 13 E 14 A licitante apresentou relatórios de ensaios do laboratório SENAI CETIQT para atestar as características específicas dos produtos e todos os resultados estavam dentro do especificado e tolerância.
Item 16.b2) : pronunciamento da Divisão de Análise de Inadimplemento Contratual - DIC a respeito da Nota Técnica 19/2020/DLIC/CCP/CGA/DIRAD encaminhada a essa unidade pelo pregoeiro responsável pelos Pregões Eletrônicos 14 e 15/2019, para fins de apuração de responsabilidades e análise quanto à aplicação de sanção à licitante que supostamente tenha adulterado ou fraudado laudos técnicos referentes aos itens 7 e 8 do Pregão Eletrônico 15/2019.
Fundamento legal ou jurisprudencial: artigos 157 e 187 do Regimento Interno/TCU.
Contextualização:
Quando da análise da oitiva prévia, esta Unidade técnica observou que o pregoeiro noticiou o encaminhamento do processo administrativo referente aos certames em apreço "à Divisão de Análise de Inadimplemento Contratual (DIC) para que seja feita a apuração de responsabilidades e análise quanto à aplicação de sanção à licitante" (peça 47, p. 5) . 
Assim, foi necessário diligenciar o órgão para que encaminhasse eventual pronunciamento da Divisão de Análise de Inadimplemento Contratual (DIC) sobre a conclusão da apuração de responsabilidades a respeito da suposta fraude nos laudos técnicos apresentados pela 5.11 Inc.
Manifestação da Unidade Jurisdicionada sobre os indícios de irregularidades:
a) Foi autuado o processo NUP 08650.026.154/2020-31 para apuração de possível infração administrava perpetrada pela Licitante 5.11 Inc., com o oferecimento de todos os meios inerentes ao contraditório e a ampla defesa, observando-se o disposto no art. 26 da Lei 9.784/1999, em decorrência da suposta adulteração de laudo laboratorial, conforme Despacho 1302/2020/CGA, de 6 de novembro de 2020 (peça 56, p. 7) .
Análise:
As informações apresentadas indicam que ainda está em curso, no âmbito da DPRF/MJSP, a apuração interna de responsabilidades pelas irregularidades tratadas no presente processo, em especial a possível conduta fraudulenta da empresa 5.11 Inc. 
Inclusive, já consta nos autos a defesa prévia da referida empresa, com data de 20/11/2020, encaminhada à Divisão de Análise de Inadimplemento Contratual do DPRF/MJSP (peça 99) , porém, até o momento, não houve a conclusão do feito.
Se confirmadas, as irregularidades aventadas podem ensejar as penalidades previstas no art. 87 da Lei 8.666/1993, dentre as quais a suspensão temporária de participação em licitação e o impedimento de contratar com a Administração, por prazo não superior a dois anos, além de declaração de inidoneidade para licitar ou contratar com a Administração Pública.
Item 16.b3) : situação atualizada dos Pregões Eletrônicos 14 e 15/2019 (cópia de atas de registro de preços porventura emitidas) e cópias dos processos eventualmente autuados para apuração de responsabilidades.
Fundamento legal ou jurisprudencial: artigos 157 e 187 do Regimento Interno/TCU.
Contextualização:
A fim de sopesar as consequências das deliberações desta Corte em relação aos pregões eletrônicos em análise, reputou-se oportuno solicitar informações atualizadas sobre tais contratações.
Manifestação da Unidade Jurisdicionada sobre os indícios de irregularidades:
a) Foram juntados o Contrato Administrativo 48/2020 e a Ata de Registro de Preços 17/2020, ambos celebrados junto à empresa Skippy Indústria e Comércio Eireli no bojo do Pregão Eletrônico SRP 14/2019, únicos instrumentos até agora formalizados a partir dos dois certames (peça 55, p. 5-15) ; 
b) Além disso, foi juntada planilha com a situação atual de todos os lotes dos pregões (peça 55, p. 16-17) . Nesse particular, houve o acolhimento das medidas sugeridas pelo Pregoeiro, ocasião em que houve a revogação de todos os itens/grupos em que a empresa 5.11 Inc. tivesse figurado como licitante mais bem classificada, inclusive dos lotes que já haviam sido homologados no Pregão Eletrônico 14/2019;
c) Informou, ainda, que foi autuado um novo processo licitatório NUP 08650.017162/2020-96, que ainda se encontra em sua fase interna, porém com previsão de publicação do Edital para até o final desse mês. Nesse novo certame serão incluídos todos os itens/grupos que foram anulados no julgamento, além dos lotes que foram adjudicados à empresa 5.11 Inc. e foram revogados por meio das referidas Decisões Administravas.
Análise:
As informações prestadas pelo órgão atendem ao solicitado na diligência, cabendo apenas destacar que, quanto ao novo pregão aberto, ele foi publicado sob a numeração 24/2020, sendo a sessão pública de lances realizada em 9/12/2020, estando atualmente suspenso com retorno previsto para 28/12/2020, conforme mensagem do pregoeiro datada de 22/12/2020 (peça 103) .
Um relatório detalhado sobre o melhor preço unitário de cada item deste novo pregão, assim como o valor ofertado pela 5.11 Inc. e sua classificação para o respectivo item, encontra-se no Anexo desta instrução.
Item 16.b4) : nome, CPF, cargo ou função, de todos os responsáveis pela condução dos Pregões Eletrônicos 14 e 15/2019, em especial pelos autores do parecer técnico que aprovou a documentação apresentada pela empresa 5.11 Inc. referente aos itens 7 e 8 do Pregão Eletrônico 15/2019.
Fundamento legal ou jurisprudencial: artigos 157 e 187 do Regimento Interno/TCU.
Manifestação da Unidade Jurisdicionada sobre os indícios de irregularidades:
a) Seguem os dados dos servidores responsáveis pela condução dos certames em apreço: 
a.1) Pregoeiro: Samuel Sousa Machado, Matrícula 1591464, CPF XXX.154.031-XX, Agente Administrativo; 
a.2) Integrantes Técnicos, autores da Nota Técnica 31/2020/PE-102/GAB-DG/DG: 
I - Roberto Ferreira Barbosa, Matrícula 1502973, CPF XXX.292.961-XX, Policial Rodoviário Federal;
II - Jorge Carvalho de Almeida, Matrícula 1623182, CPF XXX.586.511-XX, Policial Rodoviário Federal; 
III - Samuel Rodrigues Matos, Matrícula 1989246, CPF XXX.764.753-XX, Policial Rodoviário Federal;
IV - Tiago França Miranda, Matrícula 1503838, CPF XXX.323.821-XX, Policial Rodoviário Federal; 
V - Leonardo Dormea Manso Murajiro, Matrícula 2150801, CPF XXX.037.127-XX, Policial Rodoviário Federal; 
a.3) Integrante Administrativo: Romulo Padilha de Oliveira Júnior, Matrícula 2155943, CPF XXX.609.274-XX, Policial Rodoviário Federal.
Análise:
As informações prestadas acima são suficientes para atender o solicitado.
Item 16.b5) : sugestões de possíveis ações corretivas que poderão ser tomadas para prevenir ou corrigir os indícios de irregularidades detectados no âmbito dos Pregões 14 e 15/2019 ou remover seus efeitos.
Fundamento legal ou jurisprudencial: art. 14 da Resolução TCU 315/2020
Manifestação da Unidade Jurisdicionada sobre a construção participativa:
Conforme já relatado na alínea "b2", foi autuado o processo administrativo NUP 08650.026.154/2020-31, ainda em fase inicial de instrução, para apuração de possível infração administrativa perpetrada pela licitante 5.11 Inc.;
Caso, ao final da apuração administrativa reste configurada a infração, a empresa estará sujeita às sanções previstas nos itens 21.3 e subitens, bem como no item 21.4 dos editais regedores dos Pregões Eletrônicos Internacionais 14 e 15/2019.
Análise:
As informações prestadas, no sentido de que o DPRF revogou todos os itens em que a 5.11 Inc. havia ganho nos pregões pretéritos para tais objetos são suficientes para corrigir os indícios de irregularidades apontados nos pregões 14 e 15/2019. 
No entanto, enquanto não houver a finalização do processo de apuração interna em curso, para confirmar se houve conduta fraudulenta por parte da 5.11 Inc., não será possível concluir sobre eventuais penalidades dela decorrente, inclusive com impactos no PE 24/2020 ora em curso.
Conforme já analisado acima, entre as possíveis penalidades aplicadas a empresa estão a suspensão temporária de participação em licitação e o impedimento de contratar com a Administração, por prazo não superior a dois anos, além de declaração de inidoneidade para licitar ou contratar com a Administração Pública.
Vale salientar que a irregularidade da aceitação da proposta da 5.11 Inc. já foi atestada na instrução de mérito pretérita, na qual restou consignada a procedência das alegações trazidas aos autos, a qual se ratifica nesta instrução. O que se discute neste momento é se tal irregularidade sujeitará a citada empresa às sanções previstas na lei e no edital, e em que medida, o que está sendo feito no âmbito do processo NUP 08650.026.154/2020-31.
Assim, considerando que o órgão já tomou as medidas necessárias, no sentido de revogar os itens inquinados e abrir processo interno de apuração de responsabilidade, não caberia, em princípio, qualquer deliberação adicional por parte desta Corte, no que tange a essas irregularidades, nos termos da Resolução TCU 315/2020.
Todavia, está em curso o PE 24/2020, cujo andamento está suspenso, de acordo com a informação mais recente destes autos, o qual pode ser impactado pelo resultado da investigação interna do DPRF/MJSP.
Conforme se observa no Anexo desta instrução, a 5.11 Inc está atualmente com a melhor proposta para os itens 14, 15 e 16 deste edital, além de estar classificada de 2º a 6º lugar nos demais itens. Ou seja, existe razoável probabilidade de que seja declarada vencedora para, pelo menos, três itens do certame e ainda a possibilidade, mesmo que remota, de sua convocação e subsequente contratação para outros, em caso de desclassificação de propostas mais bem classificadas que a sua.
Diante desse contexto, não se considera plausível admitir, neste momento, sua contratação no PE 24/2020, sem que seja primeiro finalizado o processo investigatório interno, visto que, caso seja concluído pela aplicação das sanções de impedimento de contratar com a Administração Pública, ou até mesmo a sua declaração de inidoneidade, tal efeito teria eficácia limitada e não alcançaria a empresa que, por meio de fraude, deu ensejo ao refazimento da licitação para diversos itens, o que não é razoável.
Isso posto, a fim de garantir a segurança jurídica e a eficácia das penalidades por ventura aplicadas a 5.11 Inc., reputa-se necessário determinar à DPRF/MJSP que se abstenha de contratar a empresa supra até que seja concluído o processo de apuração em curso no âmbito do NUP 08650.026.154/2020-31, informando ao TCU no prazo de 30 dias as medidas adotadas.   
Item 16.b6) : avaliação do órgão quanto aos impactos e consequências práticas da implementação de possíveis determinações do TCU no sentido de: i) fazer retornar à fase inicial de habilitação para aos itens 7 e 8 do Pregão Eletrônico 15/2019, bem como para os itens 3, 12, 13, 20, 22, 23, 24 e 25 do Pregão Eletrônico 14/2019, em face da constatação de nulidade da habilitação, e dos respectivos atos decorrentes, da sociedade empresária 5.11 Inc., por apresentação, pela empresa, de documentação com indícios de adulteração/falsificação dos laudos técnicos referentes aos itens indicados; ii) alternativamente, anular os itens 7 e 8 do grupo 8 do Pregão Eletrônico15/2019 e atos dele decorrentes, para realização de novo procedimento seletivo; e/ou realizar apuração, por parte do DPRF/MJSP, de responsabilidade da empresa 5.11 Inc. pelos fatos elencados no item anterior.
Fundamento legal ou jurisprudencial: art. 14 da Resolução TCU 315/2020
Contextualização:
À época desta proposição de construção participativa, a informação existente nos autos indicava que todos os itens relacionados com o Pregão Eletrônico 15/2019 em que a empresa 5.11 Inc. se sagrara vencedora se encontravam pendentes de adjudicação e de homologação até o deslinde da questão atinente aos laudos referentes aos itens 7 e 8 do certame.
Assim, depreendeu-se, naquele momento processual, que a unidade jurisdicionada, a partir de investigações sobre o ocorrido com os laudos técnicos dos produtos de que tratam os itens 7 e 8 do Pregão Eletrônico 15/2019, estava buscando uma solução para o impasse, fato que justificou a busca da construção participativa da deliberação a ser adotada pelo Tribunal para este processo.
Manifestação da Unidade Jurisdicionada sobre a construção participativa:
É notório que a aquisição de uniformes operacionais e seus acessórios é imprescindível para que os agentes públicos possam se desincumbir das suas atividades finalísticas na área de segurança pública, notadamente o patrulhamento ostensivo das rodovias federais. Ainda mais, quando, atualmente, inexistem contratos vigentes que tenham por objeto a aquisição de uniformes operacionais;
Inobstante a isso, eventuais deliberações do TCU que determinem a revogação/anulação de itens não terão impactos significativos, uma vez que foi autuado um novo processo com o fim de contratar todos os itens/grupos que restaram fracassados no decorrer dos certames em apreço, além daqueles que, inicialmente, haviam sido homologados em favor da licitante 5.11 Inc.;
Ademais, a condução desses processos licitatórios já perdura por mais de um ano, o que nos faz depreender que eventual retorno de fase e cancelamento de grupos não trarão prejuízos significativos aos interesses da Polícia Rodoviária Federal;
No novo Edital, que irá reger o novo certame licitatório para aquisição de uniformes e acessórios operacionais, estão sendo adotadas medidas que possibilitem a conclusão do procedimento licitatório num intervalo de tempo menor. Uma das medidas em estudo é a possibilidade da fase de apresentação dos laudos e amostras ser postergada para o momento imediatamente posterior à adjudicação do objeto e à homologação do certame.
Análise:
As informações trazidas pelo órgão indicam ser desnecessária qualquer medida adicional do TCU em relação aos pregões pretéritos, visto que os itens daqueles pregões nos quais a 5.11 Inc. se sagrara vencedora foram revogados, sendo aberta então nova licitação para adquiri-los, no caso, o PE 24/2020.
No entanto, conforme já analisado nos parágrafos 29 a 32 acima, é necessário deixar assente que o órgão deve primeiro concluir a apuração interna sobre a possível conduta fraudulenta da 5.11 Inc. no PE 15/2019 antes de celebrar qualquer contrato com a referida empresa decorrente do PE 24/2020, em razão dos contundentes indícios de fraude verificados na documentação por ela apresentada em certame anterior, que ensejou o refazimento da licitação para diversos itens, motivo pelo qual será proposta determinação nesse sentido.
Diante de todo exposto, os elementos constantes dos autos permitem, desde já, a avaliação quanto ao mérito da presente representação como procedente, conforme já constatado na instrução pretérita e ratificado neste momento.
Será proposta, portanto, a realização de determinação, na forma descrita nesta instrução.
	Haverá impacto relevante na Unidade Jurisdicionada e/ou na sociedade, decorrente dos encaminhamentos propostos?
	Sim

Análise:
O impacto diz respeito aos possíveis itens do PE 24/2020 nos quais a empresa 5.11 Inc. seja declarada vencedora, os quais deverão aguardar a conclusão da apuração interna em curso nos autos do NUP 08650.026.154/2020-31para sua efetiva contratação. 
40.	Atualmente, conforme detalhado no Anexo desta instrução, a 5.11 Inc. ofertou o melhor preço para 3 dos 27 itens licitados e ainda se encontra classificada de 2º a 6º lugar para os demais itens do certame.
Em virtude do exposto, propõe-se:
41.1. conhecer da representação, satisfeitos os requisitos de admissibilidade constantes no art. 113, § 1º, da Lei 8.666/1993, c/c os arts. 235 e 237, VII, do Regimento Interno deste Tribunal, e no art. 103, § 1º, da Resolução - TCU 259/2014;
41.2. no mérito, considerar a presente representação procedente;
41.3. determinar ao Departamento da Polícia Rodoviária Federal, com fundamento no art. 250, inciso II, do Regimento Interno/TCU, c/c o art. 4º, inciso II da Resolução - TCU 315/2020, que adote providências quanto aos itens abaixo, e informe ao TCU, no prazo de 30 dias, os encaminhamentos realizados:
	a) abstenha-se de celebrar qualquer contrato com a empresa 5.11 Inc. decorrente do PE 24/2020 antes de proceder à devida conclusão do processo de penalização em cursos nos autos do NUP 08650.026.154/2020-31, fim de evitar a perda de eficácia de eventual aplicação à referida empresa de sanção de impedimento de contratar com a Administração Pública, ou até mesmo de declaração de sua inidoneidade, e considerando os contundentes indícios de fraude verificados na documentação por ela apresentada em certame anterior, que ensejou o refazimento da licitação para diversos itens;
41.4. informar  ao Departamento da Polícia Rodoviária Federal e ao representante do acórdão que vier a ser proferido, destacando que o relatório e o voto que fundamentam a deliberação ora encaminhada podem ser acessados por meio do endereço eletrônico www.tcu.gov.br/acordaos;
41.5.  arquivar os presentes autos, nos termos do art. 169, III, do Regimento Interno/TCU, sem prejuízo de que a Selog monitore a determinação supra."
	É o Relatório.

8.1. Juliano Ricardo de Vasconcellos Costa Couto (13802/OAB-DF) e outros, representando Skippy Industria e Comercio Ltda.  
8.2. Olinda Campos Ferreira (46.588/OAB-DF) e outros, representando 5.11 Inc.

Não atuou.

REPRESENTAÇÃO. AQUISIÇÃO DE UNIFORMES E EQUIPAMENTOS DE PROTEÇÃO INDIVIDUAL. FALHA NA APRESENTAÇÃO DE LAUDO POR PARTE DE LICITANTE. ADOÇÃO DE MEDIDAS PREVENTIVAS ADEQUADAS PELA UJ. PROCEDÊNCIA. DETERMINAÇÃO. ARQUIVAMENTO.

REPRESENTAÇÃO (REPR)

Secretaria de Controle Externo de Aquisições Logísticas (Selog).

1.	Conforme assentado no relatório precedente, trata-se de Representação, com pedido de medida cautelar, oferecida pela empresa Skippy Indústria e Comércio Ltda. a respeito de possíveis irregularidades ocorridas no Departamento de Polícia Rodoviária Federal/MJSP, relacionadas aos Pregões Eletrônicos 14 e 15/2019, destinados à aquisição de itens de vestuário e de equipamentos operacionais para a PRF, nos valores máximos de R$ 222.024.841,33 e de R$ 54.722.947,80 (peças 2 e 5) .
2.	A representante alegou que a empresa 5.11 Inc, classificada em primeiro lugar para o fornecimento de alguns itens das licitações em apreço, teria apresentado laudo técnico adulterado em relação ao produto NTPRF 108.1 - Cinturão Tático Modular na cor preta. Segundo a representante, o documento apresentado apresentaria indícios de ter sido obtido de forma fraudulenta a partir do laudo relativo ao produto NTPRF 108 - Cinturão Tático Modular na cor cáqui (peça 7) .
3.	Em sua instrução inicial, a unidade técnica propugnou pela realização de oitiva prévia do DPRF a respeito dos indícios de irregularidades na aceitação do laudo possivelmente inquinado, posicionamento que acolhi no Despacho inserido à peça 28, oportunizando também à empresa 5.11 Inc que, caso quisesse, se manifestasse nos autos.
4.	Recebidas as respostas do órgão jurisdicionado (peça 34) e da empresa licitante (peças 43 e 44) , a unidade técnica produziu nova instrução preliminar (peças 47 a 49) .   
5.	Nessa nova assentada, a Secretaria de Controle Externo de Aquisições Logísticas verificou que os itens questionados ainda não haviam sido homologados pelo DPRF/MJSP e que a empresa 5.11 Inc. reconheceu, em sua manifestação ao TCU (peça 43, p. 2) , que o laudo técnico do produto NTPRF 108.1 - Cinturão Tático Modular na cor preta - teria sido submetido por equívoco, sem a intenção de violar um procedimento licitatório, e que estaria tomando providências para que tais falhas não se repetissem.
6.	Segundo a Coordenação de Licitações do Departamento de Polícia Rodoviária Federal, em função das especificidades relativas aos laudos técnicos, a questão teria sido submetida à Comissão Permanente de Uniformes da instituição, que teria amparado a aceitação do produto (peça 34, p. 5) . No entanto, a questão teria sido submetida também à Divisão de Análise de Inadimplemento Contratual (DIC) , para que fossem apuradas eventuais responsabilidades e analisada a possibilidade de sanção à licitante (peça 34, p. 11) .
7.	Nesse contexto, a unidade instrutiva apresentou proposta de diligência à DPRF para que encaminhasse os documentos internos faltantes, a Nota Técnica da Comissão Permanente de Uniformes, a decisão da Divisão de Análise de Inadimplemento Contratual acerca de eventual responsabilização da empresa licitante, bem como a situação atualizada dos dois pregões eletrônicos (peças 47 a 49) . Aquiescendo com as propostas da área técnica, autorizei as medidas saneadoras no Despacho da peça 50.
8.	Por fim, realizada a diligência e colhida nova manifestação do órgão policial, a Selog submeteu instrução de mérito (peças 104 e 105) , em que apontou que foram revogados todos os itens do Pregão 14/2019 nos quais a empresa 5.11 Inc figurou como licitante melhor classificada, inclusive aqueles que já haviam sido homologados. Verificou-se também que foi publicado o novo Edital 24/2020 contemplando os itens anulados na licitação anterior. Quanto à apuração de responsabilidades por parte da DIC, constatou-se que estavam em andamento os procedimentos para oitiva da empresa 5.11 Inc, que poderiam culminar nas sanções previstas no art. 87 da Lei 8.666/1993, no entanto ainda sem decisão por parte do órgão.
9.	Em consequência, face à possibilidade da empresa participar e sagrar-se vencedora do Pregão 24/2020 ora em andamento e vir futuramente a ser sancionada por irregularidades cometidas no processo licitatório anterior, a Selog propôs em seu derradeiro pronunciamento determinar ao DPRF que se abstivesse de celebrar contrato com a empresa 5.11 Inc até a conclusão do procedimento sancionatório em curso.
10.	Apresentado o breve resumo, passo a decidir.
11.	A representação deve ser conhecida pois satisfeitos os requisitos de admissibilidade previstos nos arts. 235 e 237, inciso VII, do Regimento Interno deste Tribunal, c/c art. 113, § 1º, da Lei 8.666/1993 e no art. 103, § 1º, da Resolução TCU 259/2014.
12	Conforme apontado na percuciente instrução da Secretaria do Tribunal, constata-se que o Departamento de Polícia Rodoviária Federal vem adotando procedimentos adequados e suficientes pra resguardar o erário público. Ressalto a iniciativa do órgão no sentido de anular os itens do Pregão 14/2019 com indícios de irregularidades, bem como a abertura de processo sancionador por impropriedade perpetrada pela empresa 5.11 Inc. no curso do procedimento licitatório.
13.	Como registrado, a eventual imposição de sanção à referida empresa que constituísse óbice à sua contratação com a Administração Pública restaria ineficaz caso a pessoa jurídica vencesse o Pregão 24/2020 e fosse celebrado o contrato de fornecimento decorrente do certame. Anuo, portanto, ao entendimento esposado pela área técnica do TCU.
14.	Ainda, observo que a empresa representante Skippy Indústria e Comércio Ltda. peticionou, à peça 128, a admissão como interessada nos autos. A Selog, no entanto, após analisar o pedido, manifestou-se pelo indeferimento do pleito, face à não verificação dos requisitos para tal, como a possibilidade de lesão a direito subjetivo próprio em decorrência da deliberação a ser adotada (peça 129) . Alinho-me ao posicionamento da unidade técnica. 
15.	Na mesma peça, a empresa solicita sustentação oral sobre o presente caso, no entanto o pleito torna-se automaticamente prejudicado devido ao indeferimento anterior.
16.	Registro também que a representante, ainda que não tenha sido admitida como interessada, juntou sucessivas petições ao longo do presente processo de controle externo. Inclusive, em uma de suas manifestações, apresentada após o pronunciamento de mérito da unidade técnica (peça 115) , a empresa se insurgiu contra o procedimento sancionador levado a efeito pelo órgão jurisdicionado, que teria culminado com a imposição de pena de advertência à empresa 5.11 Inc., com registro no Sistema de Cadastro Único de Fornecedores (SICAF) .
17.	Ressalto, por oportuno, que a competência constitucional de controle externo conferida ao Tribunal está direcionada à tutela do interesse público, e não à proteção de interesses particulares ou privados, não cabendo ao TCU o exame ou a revisão de punição sofrida por licitante, atribuição primária do órgão condutor do certame, conforme precedente do Acórdão 2620/2013-TCU-Plenário, Relator Ministro Marcos Bemquerer Costa.
18.	Ante o exposto, acolho as propostas da unidade instrutiva, as quais integram as presentes razões de decidir, e Voto no sentido de que seja adotado o Acórdão que ora submeto a este Plenário.
TCU, Sala das Sessões Ministro Luciano Brandão Alves de Souza, em 3 de março de 2021.
RAIMUNDO CARREIRO 
Relator